臺灣嘉義地方法院民事判決　九十二年度訴字第三七二號
　　原　　　告　嘉義縣水上鄉農會
　　法定代理人　乙○○
　　訴訟代理人　丙○○
　　　　　　　　王鳳英
　　　　　　　　江國華
　　　　　　　　馬秋燕
　　被　　　告　甲○○
　　　　　　　　呂羅
　　　　　　　　呂順風
　　　　　　　　呂順發
　　　　　　　　呂順義
　　　　　　　　呂順東
　　　　　　　　呂順西
　　　　　　　　馬呂月霞
　　　　　　　　　　　　　　０.
右當事人間請求給付借款事件，本院判決如左：
    主      文
被告應連帶給付原告新台幣肆佰萬元，及自民國八十六年二月十六日起至清償日止，
按年息百分之十點零五計算之利息，並自民國八十六年三月十七日起至民國八十六年
九月十六日止，按上開利率百分之十，自民國八十六年九月十七日起至清償日止，按
上開利率百分之二十計算之違約金。
被告應連帶給付原告新台幣壹佰伍拾肆萬零元，及自民國八十九年八月十七日起至
清償日止，按年息百分之九點五五計算之利息，並自民國九十年二月十八日起至民國
九十年八月十七日止，按上開利率百分之十，自民國九十年八月十八日起至清償日止
，按上開利率百分之二十計算之違約金。
訴訟費用由被告連帶負擔。
本判決第一、二項於原告分別以新台幣壹佰拾萬元、伍拾萬元供擔保後，得假執
行。
    事      實
甲、原告方面：
一、聲明：除假執行擔保金額外，如主文所示。
二、陳述：
（一）訴外人呂富以被告甲○○、呂順發、呂順義、呂順風、呂順東、呂順西為連帶
      保證人，於民國八十三年三月十五日、八十五年二月十七日分別向原告借用新
      台幣（下同）肆佰萬元及貳佰貳拾萬元，約定利息按年息百分之十點零五及百
      分之九點五五計算（隨原告基本放款利率加碼計算），清償期分別為民國八十
      六年三月十五日、一百年二月十七日，本金四百萬元借款部分每滿一個月付息
      一次，本金二百二十萬元借款部分每滿六個月付本息一次，本息遲延履行除按
      上開利率計息外，逾期清償在六個月以內者，按上開利率百分之十，超過六個
      月者，按上開利率百分之二十計付違約金。詎被告等除分別付至八十六年二月
      十五日及八十九年八月十六日外，其餘均未依約履行，借款已視為全部到期。
（二）查上開二筆借款之借款人呂富已於八十九年四月十九日死亡，而被告被告甲○
　　　○、呂順發、呂順義、呂順風、呂順東、呂順西、呂羅、馬呂月霞為借款人
　　　呂富之繼承人，且並未向法院辦理拋棄繼承或限定繼承，依民法第一千一百四
　　　十七條及第一千一百五十三條之規定，繼承人於被繼承人呂富死亡時開始繼承
　　　，且繼承人對被繼承人之債務，應負連帶責任。為此本於消費借貸、連帶保證
　　　及繼承之法律關係提起本件訴訟。
三、證據：提出共用查詢單一紙、交易明細表一紙、借據二紙、借款申請書二紙、放
    款批覆書二紙、授信約定書十四紙、被告戶籍謄本八份及繼承系統表一份為證。
乙、被告甲○○、呂順西未於最後言詞辯論期日到場，據其之前到場所為陳述略為：
    被告甲○○確有擔任連帶保證人，且因土地是大家共有的，所以大家都有到原告
    農會用印。被告呂順西已忘記是否有簽名，但印章應該沒有錯。
丙、被告呂順發方面：系爭借款主要是我們父親呂富跟被告甲○○借的，之前都是他
    們在繳息，是否有在授信約定書上簽名已將忘記，但印章確實沒錯。被告等已將
    繳納了大約九十萬元，希望原告能再寬限一些時間。
丁、被告呂順義、呂順風、呂順東、呂羅、馬呂月霞未於言詞辯論期日到場，亦未
　　提出書狀作何說明或陳述。
    理      由
一、本件被告甲○○、呂順西、呂順義、呂順風、呂順東、呂羅、馬呂月霞等均未
　　於言詞辯論期日到場，核無民事訴訟法第三百八十六條各款所列情形，爰依原告
　　之聲請，由其一造辯論而為判決。
二、原告主張：訴外人呂富以被告甲○○、呂順發、呂順義、呂順風、呂順東、呂順
    西為連帶保證人，於八十三年三月十五日、八十五年二月十七日分別向原告借用
    肆佰萬元及貳佰貳拾萬元，約定利息按年息百分之十點零五及百分之九點五五計
    算（隨原告基本放款利率加碼計算），清償期分別為八十六年三月十五日、一百
    年二月十七日，本金四百萬元借款部分每滿一個月付息一次，本金二百二十萬元
    借款部分每滿六個月付本息一次，本息遲延履行除按上開利率計息外，逾期清償
    在六個月以內者，按上開利率百分之十，超過六個月者，按上開利率百分之二十
    計付違約金；被告等除分別付至八十六年二月十五日及八十九年八月十六日外，
    其餘均未依約履行，借款已視為全部到期；又借款人呂富已於八十九年四月十九
    日死亡，而被告被告甲○○、呂順發、呂順義、呂順風、呂順東、呂順西、呂羅
　　、馬呂月霞為借款人呂富之繼承人之事實。業據提出共用查詢單一紙、交易明
　　細表一紙、借據二紙、借款申請書二紙、放款批覆書二紙、授信約定書十四紙、
　　戶籍謄本八紙及繼承系統表一份為證。被告甲○○對原告所主張之事實不爭執，
　　並表示其餘連帶保證人亦確實有用印；被告呂順義、呂順風、呂順東、呂羅、
　　馬呂月霞等則對原告所主張之事實，已於相當時期經合法通知，於言詞辯論期日
　　不到場，亦未提出書狀爭執，依民事訴訟法第二百八十條第三項準用同條第一項
　　之規定，視同自認；又被告呂順發、呂順西雖表示借據上簽名好像不是伊簽的，
　　但對於印文之真正並不爭執，惟查，系爭二筆借款第二次對保是由被告呂順風即
　　被告呂順發、呂順西之兄弟擔任對保人，此有授信約定書二紙可稽，被告呂順發
　　、呂順西既曾簽訂授信約定書，則依授信約定書第二條約定：「‧‧立約人‧‧
　　未‧‧註銷留存印鑑手續前與貴會所為之交易，立約人均願負其責任，如因而造
　　成貴會損害，並負賠償責任。」等語，經本院核對借據上之印文與授信約定書上
　　之印文相符，是縱然借據上之簽名非被告呂順發、呂順西所親簽，被告等仍應負
　　連帶保證之責；況被告甲○○已表示所有連帶保證人確實都有用印等語，而被告
　　甲○○為被告呂順發、呂順西之兄弟，當無故意為不利於其等言詞之理。復經本
　　院核閱上開原告提出之上開證據中所載之借款金額、利率、違約金、清償日期、
　　繼承關係等事項調查證據之結果，均與原告所述相符，自堪信其主張為真實。
三、按借用人應於約定期限內，返還與借用物種類、品質、數量相同之物；遲延之債
    務，以支付金錢為標的者，債權人得請求依法定利率計算之遲延利息，但約定利
    率較高者，仍從其約定；當事人得約定債務人不履行債務時，應支付違約金，民
    法第四百七十八條、第二百三十三條第一項、第二百五十條第一項分別定有明文
    。又按連帶保證人與主債務人負同一清償責任，此參民法第二百七十三條第一項
    連帶債務之規定甚明，又「保證債務之所謂連帶係指保證人與主債務人負同一債
    務，對於債權人各負全部給付之責任者而言，此就民法第二百七十二條第一項規
    定連帶債務之文義參照觀之甚明，故連帶保證與普通保證不同，縱使無民法第七
    百四十六條所揭之情形，亦不得主張同法第七百四十五條關於檢索抗辯之權利。
    」最高法院著有四十五年台上字第一四二六號判例足資參照，是連帶保證人即被
    告甲○○、呂順發、呂順義、呂順風、呂順東、呂順西自應與借款人呂富對上開
    二筆借款負全部給付之責任。
四、又按繼承人對於被繼承人之債務，係負連帶清償責任，民法第一千一百五十三條
    第一項定有明文。又所謂連帶，係指債權人得對於債務人中之一人、或數人、或
    其全體，同時或先後請求全部或一部之給付。查係爭借款之借款人呂富已於八十
    九年四月十九日死亡，而被告甲○○、呂順發、呂順義、呂順風、呂順東、呂順
　　西、呂羅、馬呂月霞為其繼承人等情，業如上述；且被告等均為辦理拋棄繼承
　　或限定繼承，已經本院查詢明確。揆諸前開規定，被告甲○○、呂順發、呂順義
　　、呂順風、呂順東、呂順西（以上六位被告亦為連帶保證人）、呂羅、馬呂月
　　霞自應於呂富死亡之時起，繼承呂富之一切債權債務，而應就係爭債務，負連帶
　　清償之責。
五、從而，原告依據消費借貸、連帶保證及繼承之法律關係，請求被告應連帶給付如
    主文所示之本利及違約金，即屬正當，應予准許。原告陳明願供擔保以代釋明聲
    請宣告假執行，核無不合，爰酌定相當擔保金額，准予宣告假執行。
據上論結，原告之訴為有理由，依民事訴訟法第三百八十五條第一項前段、第三百九
十條第二項、第七十八條、第八十五條第二項判決如主文。
中　　　華　　　民　　　國　　　九十一　　　年　　七　　月　　　九　　　日
~B臺灣嘉義地方法院民事第一庭
~B    審判長法官  曾文欣
~B    法      官  吳昀儒
~B　　法　    官　洪嘉蘭
右為正本係照原本作成
如對本判決上訴須於判決送達後廿日內向本院提出上訴狀
中　　　華　　　民　　　國　　　九十一　　　年　　七　　月　　　九　　　日
~B　　法院書記官　鄭翔元
